【裁判字號】    91,訴,3799
【裁判日期】    921212
【裁判案由】    犯罪被害人保護法
【裁判全文】
臺北高等行政法院判決                            九十一年度訴字第三七九九號
                              .
    原      告  甲○○民國七.
                乙○○民國七.
    共      同
    法定代理人  陳惠青
                丙○○
    共      同
    訴訟代理人  邱昱宇律師
                胡盈州律師
    被      告  台灣板橋地方法院檢察署犯罪被害人補償審議委員會
    代  表  人  凌博志（主任委員）
    訴訟代理人  丁○○
右當事人間因犯罪被害人保護法事件，原告不服台灣高等法院檢察署犯罪被害人補償
覆審委員會中華民國九十一年八月二十二日九十一年度補覆議字第七號覆議決定，提
起行政訴訟，本院判決如左：
    主  文
原告之訴駁回。
訴訟費用由原告負擔。
    事  實
一、事實概要：原告於民國九十年四月十八日以其父徐惠祥在九十年三月十八日遭訴
    外人李俊男剌殺身亡，依犯罪被害人保護法第六條第一項第一款規定得申請遺屬
    補償金，各申請殯葬費新台幣（下同）三十萬元及扶養費一百萬元。經被告以原
    告二人並未支出殯葬費，該部分申請無理由予以駁回；扶養費部分，則以其父徐
    惠祥對原告甲○○、乙○○二人成年前應負擔二分之一扶養義務計算，分別核准
    一次給付金額二六五、三七一元及二八九、二七六元。原告不服，申請覆議遭決
    定駁回，遂提起行政訴訟。
二、兩造聲明：
  (一)原告聲明：
    1.原處分駁回原告甲○○之部分廢棄；前開廢棄部分，應再補償原告甲○○七三
      四、七二九元。
    2.原處分駁回原告乙○○之部分廢棄；前開廢棄部分，應再補償原告乙○○七一
      ○、七二四元。
  (二)被告聲明：駁回原告之訴。
三、兩造之爭點：被告以原告之父徐惠祥對原告負擔二分之一扶養義務計核給之扶養
    費，有無違誤？
  (一)原告主張之理由：
    原告之母萬慧君於八十五年四月間即已列為失蹤人口，經報警協尋在案，此自原
    告業經台灣板橋地方法院裁定由陳惠青、丙○○二人共同監護之事實可知，亦即
    原告二人係由被害人徐惠祥負擔全部之扶養義務。被告除未將甲○○、乙○○二
    人之教育費、日常生活費列入參酌考量外，其依扶養親屬寬減額每年每人七萬四
    千元計算時，僅認定被害人徐惠祥之扶養責任為二分之一，無視另一扶養義務人
    早已失蹤且從未負擔扶養義務，大幅刪減補償金額，實嚴重影響原告之權利。覆
    議決定機關以失蹤人非即當然免除其扶養之義務，認定應刪除二分之一之補償金
    ，惟被害人實際負擔完全之扶養義務，與單親家庭無異，其就已失蹤之人口仍課
    予扶養義務，悖於情理，於法不合。
  (二)被告主張之理由：
    1.按犯罪被害人保護法第九條第一項第三款規定法定扶養義務補償金額之計算標
      準除有最高金額一百萬元之限制外，其餘均參照民法第一百九十二條第二項之
      規定。通說認為計算扶養權利人所受損害應按被害人與扶養權利人之關係、雙
      方之身分、地位、職業、資產收入、家庭狀況及其他情事認定之；通常以當年
      度綜合所得稅之扶養親屬免稅額為準。至扶養義務之期間、扶養義務之分擔等
      有關事項，於法院審判實務上亦常以當年度綜合所得稅之扶養親屬免稅額為參
      考標準。是被告按當年度綜合所得稅之扶養親屬免稅額為標準審定原告之申請
      ，並無不妥。
    2.按直系血親相互間互負扶養之義務，民法第一千一百十四條定有明文，非因失
      蹤即當然免除其義務，是本件被告核算原告甲○○及乙○○之扶養義務人並無
      不妥。
    理  由
一、原告未成年，經台灣板橋地方法院選定陳惠青、丙○○二人為其共同監護人，有
    該院九十年度監字第一六一號民事裁定及確定證明書影本可按。又原告起訴後，
    被告代表人變更為凌博志，業據聲明承受訴訟，合先敘明。
二、按「為保護因犯罪行為被害而死亡者之遺屬或受重傷者，以保障人民權益，促進
    社會安全，特制定本法。」「補償之項目及其最高金額如下：．．．二、因被害
    人死亡所支出之殯葬費，最高金額不得逾新台幣三十萬元。三、因被害人死亡致
    無法履行之法定扶養義務，最高金額不得逾新台幣一百萬元。．．．。」「得申
    請遺屬補償金之遺屬，依下列順序定之：一、父母、配偶及子女。二、祖父母。
    三、孫子女。四、兄弟姊妹。前項第二、三、四款所列遺屬，申請第九條第一項
    第三款所定補償金者，以依賴被害人扶養維持生活者為限。」為犯罪被害人保護
    法第一條、第六條及第九條所明定。
三、原告之父徐惠祥於九十年三月十八日遭訴外人李俊男剌殺不治死亡之事實，有台
    灣板橋地方法院檢察署九十年度偵字第五九三六、八三二四號起訴書、相驗屍體
    證明書及原告之戶籍謄本等件影本可稽，且為兩造所不爭執，堪認為真實。是被
    害人徐惠祥係因犯罪行為被害而死亡，原告為被害人之子女，依法得申請遺屬補
    償金。本件原告各申請殯葬費三十萬元及扶養費一百萬元，經被告以惟有支出殯
    葬費之人，始有殯葬費之請求權，原告並未支出殯葬費，業據其法定代理人丙○
    ○提出收據陳明在卷，該部分請求無理由不應准許；扶養費部分，被害人徐惠祥
    與訴外人萬慧君為原告之父母，於彼等成年前共同負擔扶養義務，故徐惠祥對原
    告成年前應負擔二分之一扶養義務，自徐惠祥死亡日（九十年三月十八日），至
    原告成年前一日止，依八十九年度之扶養親屬寬減額每人每年扶養額七萬四千元
    ，一次給付應按霍夫曼計算法扣除中間利息後，分別計算原告甲○○、乙○○之
    扶養費金額為二六五、三七一元及二八九、二七六元，覆議決定予以維持，經核
    並無不合。原告雖主張原告之母萬慧君早於八十五年四月間即已失蹤，原告係由
    被害人徐惠祥負擔全部之扶養義務，被告不應以被害人徐惠祥之扶養責任為二分
    之一計算扶養費云云。惟犯罪被害人保護法所定之補償金依其立法意旨具有救助
    補償性質，並非就被害人遺屬所生損害絲毫如數賠償，而關於補償項目扶養費部
    分係以「無法履行之法定扶養義務」為要件，被害人徐惠祥與訴外人萬慧君為原
    告之父母，依法均對原告負扶養之責，被告以該二人應平均分攤認被害人徐惠祥
    對原告之法定扶養義務為二分之一，於法無違。至於原告之母萬慧君縱已失蹤，
    並不當然免除法定扶養義務，而被害人是否事實上為其負擔扶養義務與其本身之
    法定扶養義務係屬二事，不能混為一談；另被告依綜合所得稅之扶養親屬免稅額
    為參考標準計算扶養費，核屬實務上之客觀標準，亦無不合，原告主張並無可採
    。從而原處分及覆議關於原告部分均無違誤，原告仍執前詞，聲請撤銷原處分駁
    回其請求部分，判命再分別補償原告甲○○、乙○○七三四、七二九元及七一○
    、七二四元，為無理由，應予駁回。
四、據上論結，本件原告之訴為無理由，爰依行政訴訟法第一百零四條、民事訴訟法
    第八十五條第一項前段，第九十八條第三項前段，判決如主文。
中    華    民    國    九十二      年      十二      月      十二      日
                 臺 北 高 等 行 政 法 院   第 四 庭
                                審 判 長 法  官  鄭忠仁
                                         法  官  侯東昇
                                         法  官  楊莉莉
右為正本係照原本作成。
如不服本判決，應於送達後二十日內，向本院提出上訴狀並表明上訴理由，如於本判
決宣示後送達前提起上訴者，應於判決送達後二十日內補提上訴理由書（須按他造人
數附繕本）。
中    華    民    國    九十二      年      十二      月      十二      日
                                         書記官  王俊權


司法院資訊處製作；財團法人民間司法改革基金會備份。
